臺灣屏東地方法院刑事判決              100年度訴字第484號
公  訴  人  臺灣屏東地方法院檢察署檢察官
被      告  鄭瑞
上列被告因違反毒品危害防制條例案件，經檢察官提起公訴（10
0 年度毒偵字第582 號），被告於準備程序就被訴事實為有罪之
陳述，本院合議庭裁定由受命法官獨任進行簡式審判程序，並予
判決如下：
    主  文
鄭瑞施用第一級毒品，累犯，處有期徒刑捌月。
    事  實
一、鄭瑞前於民國93年間因違反毒品危害防制條例案件經觀察
    勒戒，認有繼續施用毒品之傾向，經裁定送強制戒治，於94
    年2 月5 日執行完畢，並經臺灣屏東地方法院檢察署檢察官
    以94年度戒毒偵字第17號為不起訴處分確定；其先因於84年
    間另犯麻醉藥品管理條例、肅清煙毒條例、竊盜等案件，經
    法院判決確定後，執行中經假釋及撤銷假釋，而於執行殘刑
    時再因減刑及定執行刑有期徒刑6 年10月，迄98年2 月28日
    縮刑期滿執行完畢；又於99年間因施用毒品案件，經臺灣屏
    東地方法院檢察署檢察官以99年度毒偵字第556 號為緩起訴
    處分確定（緩起訴期間民國99年5 月20日至100 年5 月19日
    ）。詎猶不知悔改，明知海洛因屬第一級毒品，不得持有及
    施用，仍基於施用第一級毒品之犯意，於上開緩起訴期間內
    之100 年2 月7 日上午某時許，在其屏東縣里港鄉住處內，
    以將海洛因置入針筒內注射入血管之方式施用第一級毒品海
    洛因1 次。嗣於100 年2 月9 日下午2 時45分經臺灣屏東地
    方法院檢察署觀護人依毒品危害防制條例第25條於保護管束
    期間定期採尿並送驗檢出海洛因代謝後之嗎啡陽性反應，始
    悉上情。
二、案經臺灣屏東地方法院檢察署觀護人告發由同署檢察官偵查
    起訴。
    理  由
一、本件被告鄭瑞所犯係死刑、無期徒刑或最輕本刑為3 年以
    上有期徒刑以外之罪，亦非屬臺灣高等法院管轄第一審之案
    件，其於準備程序中就被訴事實為有罪陳述，經本院告知簡
    式審判程序之旨，並聽取當事人意見後，本院合議庭依刑事
    訴訟法第273 條之1 第1 項為裁定，由受命法官獨任進行簡
    式審判程序。又簡式審判程序之證據調查，依刑事訴訟法第
    273 條之2 規定，不受同法第159 條第1 項審判外陳述排除
    之限制；再被告對於卷內各項證據亦不爭執證據能力，復無
    事證顯示有何違法取得或類此瑕疵之情，故卷內所列各項證
    據，自均有證據能力，合先敘明。
二、上揭犯罪事實，業據被告鄭瑞於本院審理中坦承不諱，其
    尿液經送驗結果呈嗎啡陽性反應等情，亦有臺灣屏東地方法
    院檢察署施用毒品犯受保護管束人尿液檢體監管紀錄表、臺
    灣檢驗科技股份有限公司濫用藥物尿液檢驗報告各1 份在卷
    可稽，上述鑑驗結果，係檢驗機關本於專業知識及以精密儀
    器或科學檢驗方法所得之結論，自可憑信。是認被告就上開
    施用毒品之任意性自白與事實相符，堪採信為證據。從而
    本件罪證明確，被告犯行洵足認定，應依法論科。
三、查93年修正施行之毒品危害防制條例就施用毒品者，祇於「
    初犯」及「5 年後再犯」二種情形，有其追訴條件之限制，
    即須於初犯經觀察、勒戒或強制戒治釋放後，5 年內均無施
    用毒品之行為，始能認其前所實施之觀察、勒戒或強制戒治
    已足遮斷毒癮，而得於5 年後再犯時，再予適用初犯之規定
    ，重行觀察、勒戒等程式。倘5 年內已經再犯，被依法追訴
    處罰，縱其第3 次（或第3 次以上）施用毒品之時間在初犯
    釋放5 年以後，即與「5 年後再犯」之情形有別，且因已於
    「5 年內再犯」，顯見其再犯率甚高，原實施觀察、勒戒或
    強制戒治，已無法收其實效，而無5 年戒斷期之存在，自無
    再經觀察、勒戒及強制戒治之必要，應由檢察官逕行起訴（
    最高法院95年度台非字第59號、第65號判決意旨、95年度第
    7 次刑庭會議決議意旨參照）。本件被告於觀察勒戒及強制
    戒治執行完畢後5 年內業因另犯施用毒品案件，而經檢察官
    為緩起訴處分，有臺灣高等法院被告前案紀錄表1 份在卷可
    查，故本件顯非再犯之情形，參諸前揭判決及決議意旨，自
    無再經觀察、勒戒及強制戒治之必要，本院自應依法就被告
    本次施用毒品之犯行予以論罪科刑，併予敘明。
四、按海洛因屬於毒品危害防制條例第2 條第2 項第1 款規定之
    第一級毒品，不得持有及施用，故核被告所為，係犯毒品危
    害防制條例第10條第1 項之施用第一級毒品罪。被告施用前
    之持有第一級毒品之低度行為，為其施用第一級毒品之高度
    行為所吸收，不另論罪。另被告有上揭犯罪事實欄所述經有
    期徒刑宣告及執行完畢之情形，此有臺灣高等法院被告前案
    紀錄表1 份附卷可按，被告於有期徒刑執行完畢後，5 年以
    內故意再犯本件有期徒刑以上之罪，構成累犯，應依刑法第
    47條第1 項規定予以加重其刑。爰審酌被告前已因施用毒品
    犯行經觀察勒戒及強制戒治之執行，竟於再次施用毒品而經
    檢察官緩起訴處分後，仍於保護管束期間故態復萌，復行施
    用毒品不輟，無視於毒品對於自身健康之戕害及國家對於杜
    絕毒品犯罪之禁令，惟衡酌施用毒品係屬自戕行為，犯罪手
    段尚屬平和，亦未因此而危害他人，所生損害尚非鉅大，且
    被告於犯後於本院審理時坦承犯行，尚見悔意之犯罪後態度
    ，另施用毒品者均有相當程度之成癮性及心理依賴，其犯罪
    心態與一般刑事犯罪之本質並不相同，應側重適當之醫學治
    療及心理矯治為宜等一切情狀，爰量處如主文所示之刑，以
    資懲儆。
據上論斷，應依刑事訴訟法第273 條之1 第1 項、第299 條第1
項前段，毒品危害防制條例第10條第1 項，刑法第11條、第47條
第1 項，判決如主文。
本案經檢察官許英輝到庭執行職務
中    華    民    國   100    年    8     月    16    日
                  刑事第四庭    法  官  李謀榮
以上正本證明與原本無異。
如不服本判決應於收受判決後10日內向本院提出上訴書狀，並
應敘述具體理由；其未敘述上訴理由者，應於上訴期間屆滿後
20日內向本院補提理由書（均須按他造當事人之人數附繕本）
「切勿逕送上級法院」。
中    華    民    國   100    年    8     月    16    日
                                書記官  蔡進吉
附錄本案所犯法條全文
毒品危害防制條例第10條
施用第一級毒品者，處6 月以上5 年以下有期徒刑。
施用第二級毒品者，處3 年以下有期徒刑。